【裁判字號】    89,訴,619
【裁判日期】    891221
【裁判案由】    過失致死
【裁判全文】
臺灣彰化地方法院刑事判決                          八十九年度訴字第六一九號
    公  訴  人  臺灣彰化地方法院檢察署檢察官
    被      告  甲○○
右列被告因過失致死案件，經檢察官提起公訴（八十九年度偵字第三九五二號），本
院判決如左：
    主      文
甲○○從事業務之人，因業務上之過失致人於死，處有期徒刑肆月。緩刑貳年。
    事      實
一、甲○○受僱於高雄市鼓山區○○○路十六號「航成工業股份有限公司」（下稱航
    成公司），擔任該公司所有之「成功三號」工作船之船長職務，為從事駕駛船舶
    業務之人。於民國八十五年十月二十三日十九時三十分許，駕駛成功三號工作船
    ，搭載航成公司之船員張簡清輝、蔡俊宏、鐘石田等三人，自彰化縣鹿港鎮海埔
    里彰濱工業區臨時碼頭外一公里之海域，於補給工作完畢後，啟程返回碼頭途中
    ，甲○○應注意船舶於風大浪高海面狀況不佳天候下行駛，船身不得與湧浪平行
    ，且應減低船速，避免大角度快速劇烈之轉向，保持船身平衡，以避免翻覆，且
    依當時情形，並無不能注意之特別情事，竟疏未注意，於駕駛該船以右舵二十度
    右轉向時，操作不當，致船隻重心偏離，該船因而傾斜翻覆沈沒，船上人員均因
    而落海。除甲○○奮力游泳上岸而倖免於難外，其餘張簡清輝、蔡俊宏、鐘石田
    等三人均於同日十九時五十分許，因生前落水窒息死亡。
二、案經臺灣彰化地方法院檢察署檢察官相驗後自動檢舉偵查起訴。
    理      由
一、訊據被告甲○○對於右揭時地駕駛船舶翻覆，致使被害人張簡清輝、蔡俊宏、鐘
    石田死亡之事實固坦承不諱，惟矢口否認其駕駛行為有何過失，辯稱：當時係因
    天候不佳、風浪太大所致，伊雖已盡力穩定船身，但仍無從使傾斜之船身恢復平
    穩，伊操作上並無不當云云。然查：被害人張簡清輝、蔡俊宏、鐘石田係因生前
    落水窒息死亡，業經檢察官督同檢驗員相驗屍體屬實，製有勘驗筆錄、驗斷書、
    相驗屍體證明書及相驗屍體照片十張附卷可稽。而「成功三號」工作船係於右轉
    向時翻覆等情，業據被告於台灣省交通處台中港務局航政組海事詢問及本院審理
    時供承甚明，雖經本院向交通部中央氣象局函查結果，八十九年十月二十三日十
    九時及二十時許，鹿港站測得之平均風速均為三級，而依當日之氣象預測資料，
    在台灣海峽之陣風可能出現七至九級之陣風，有交通部中央氣象局八十九年八月
    七日中象參字第八九０三八四二號函及所附之氣象預報資料在卷可參；惟依現行
    航業管理規定，並無限制船隻於相當風力幾級以上即禁止出海，是否出海應由船
    長自行決定，亦據交通部台中港務局八十九年八月二日以八九中港航字第八二一
    五號函覆在卷。是以當日海面陣風縱有達於七至九級，而有形成較大風浪之可能
    ，惟就是否出海航行及航行時如何保持船隻平衡各節，則完全取決於船長個人判
    斷及其操縱船隻技術，被告既於右轉向時發生船隻翻覆情事，顯見其於操控船隻
    轉彎時，未能適時注意保持船身於風浪中之平衡，對於本件沉船意外之發生即難
    辭其咎，自不得徒以風浪過大等天候因素為由，藉詞卸責。又就操船經驗而言，
    於風大浪高海面狀況不佳天候下行駛，小船之船身切忌與湧浪平行，操船時應注
    意減低船速，避免大角度快速劇烈之轉向，保持船身平衡，以避免翻覆，交通部
    台中港務局於前揭覆函中亦說明甚詳。被告身為船長，並以駕駛船舶為業，對於
    該安全操船事項應能保持注意，且依當時情形，並無不能注意之特別情事，竟疏
    於注意，於駕駛該船以右舵二十度右轉向時，操作不當，致船隻重心偏離，該船
    因而傾斜翻覆沈沒，被告駕駛船舶行為自有過失。且本件沉船意外事件經送台灣
    省交通處台中港務局鑑定結果，亦認係被告過失所致，有該局八十七年九月二十
    一日八九中港航字第九九二六號函足供憑參，均同本院前開認定。而被害人張簡
    清輝、蔡俊宏、鐘石田係因生前落水窒息死亡，與被告之駕駛船舶不慎翻覆之過
    失行為間，顯具有相當之因果關係，殆無疑義。本案事證已臻明確，被告犯行應
    堪認定。
二、核被告所為，係犯刑法第二百七十六條第二項之業務過失致人於死罪。被告以單
    一之業務過失行為，致使被害人張簡清輝、蔡俊宏、鐘石田死亡，係以一行為侵
    害數個生命法益，而成立數個罪名，屬想像競合之裁判上一罪關係，應從一重之
    業務過失致人於死罪論處。爰審酌被告業與被害人家屬達成民事和解，有和解書
    一紙在卷可按，犯後態度尚屬可取，且於海面上天氣瞬息萬變，操控船隻本屬不
    易，而被害人均為被告之同事、朋友，與被告之關係亦屬親近，縱被告僥倖生還
    ，其內心之自責實不難想見，是其駕駛行為雖有不當，亦非無可值同情之處，及
    其犯罪所生危害等一切情狀，量處如主文所示之刑，以示懲儆。又被告前未曾受
    有期徒刑以上刑之宣告，此有卷附台灣彰化地方法院檢察署刑案資料查註紀錄表
    及台灣高等法院被告全國前案紀錄表足參，經此偵審程序教訓，信無再犯之虞，
    本院認主文所宣告之刑以暫不執行為適當，爰併諭知緩刑二年，以啟自新。
據上論斷，應依刑事訴訟法第二百九十九條第一項前段，刑法第二百七十六條第二項
、第五十五條、第七十四條第一款，罰金罰鍰提高標準條例第一條前段，判決如主文
。
本案經檢察官郭景東到庭執行職務。
中      華      民      國      八十九      年    十二     月   二十一  日
                                臺灣彰化地方法院刑事第二庭
                                    法      官  高  文  崇
右正本證明與原本無異。
如不服本判決，應於判決送達後十日內向本院提出上訴狀( 須附繕本 )。
告訴人或被害人對於判決如有不服具備理由請求檢察官上訴者，其上訴期間之計算係
以檢察官收受判決正本之日期為準。
                                    法院書記官  楊  筱  惠
中      華      民      國      八十九      年    十二     月   二十七  日
附錄本案論罪科刑法條：
刑法第二百七十六條第二項
從事業務之人，因業務上之過失犯前項之罪者，處五年以下有期徒刑或拘役，得併科
三千元以下罰金。


司法院資訊處製作；財團法人民間司法改革基金會備份。
